【裁判字號】    98,交抗,1134
【裁判日期】    980525
【裁判案由】    違反道路交通管理處罰條例
【裁判全文】
臺灣高等法院交通事件裁定            98年度交抗字第1134號
抗  告  人
即受處分人  甲○○
上列抗告人因違反道路交通管理處罰條例案件，不服臺灣板橋地
方法院，中華民國98年3月31日所為裁定（98年度交聲字第274號
），提起抗告，本院裁定如下：
    主  文
抗告駁回。
    理  由
一、原裁定意旨略以：本件異議人甲○○於民國97年11月19日上
    午7時23分許，駕駛車牌號碼HW-2319號自用小客貨車，行經
    臺北市○○路與士商路路口時，因有「行人穿越道有行人穿
    越時，不暫停讓行人先行通過」之違規事實，為臺北市政府
    警察局士林分局交通警察大隊員警余政慶拍照逕行製單舉發
    等情，有臺北市政府警察局北市警交大字第AC0000000號舉
    發違反道路交通管理事件通知單1紙、違規採證照片6張在卷
    可稽（見原法院卷第11、12、17頁）。異議人雖辯稱伊左轉
    時仍保持至少一個車道寬度以上之安全距離，實因員警拍攝
    位置角度而誤判人、車間距離云云，惟依卷附臺北市政府警
    察局士林分局97年12月24日北市警士分交字第09733280100
    號書函之說明可知，車輛行近行人穿越道，不暫停讓行人穿
    越道行人先行通過者：無人指揮時，在行人穿越道上以距離
    行人行進方向一個車道寬以內為取締認定基準。再者，依前
    揭道路交通安全規則第103條第2項規定，汽車行經行人穿越
    道，遇有行人穿越時，無論有無交通指揮人員或號誌指示，
    均應暫停讓行人先行通過。異議人為考領有駕駛執照之人，
    尚不得諉為不知前揭規定，審究該條立法意旨，係為保護行
    人穿越行人穿越道時之安全，因而賦予行人在行人穿越道上
    之優先通行權。又依卷附違規採證照片6張以觀，編號圖1之
    照片（時間為上午7時23分34秒）顯示異議人駕駛上開自用
    小客貨車左轉駛近行人穿越道時，當時枕木紋行人穿越道線
    上已有行人行走，而編號圖2、3、4之照片（時間為上7時23
    分35秒、36秒）則清楚顯示當時異議人所駕駛之上開自用小
    客貨車之前車輪確實已壓在枕木紋行人穿越道線上，並無與
    行人行進方向保持有1個車道寬以上之距離，且亦未暫停讓
    該行人優先通過而有搶越駛進枕木紋行人穿越道線之違規事
    實甚明，據此，應足以排除因員警拍攝角度而有誤判人、車
    實際間距之可能。且該路段確實設有行人穿越道，是該路段
    之道路規劃，顯已考量該地車行種類、車流量、周圍道路路
    況，據此設計分道限制，駕駛人駕車行經行人穿越道，遇有
    行人穿越時，自應暫停讓行人先行通過甚明。故異議人辯稱
    ：伊駕車左轉時與行人間仍保持著至少1個車道寬的安全距
    離，係因員警拍攝角度位置而誤判了人、車的實際間距，且
    當時行人行進流暢未受影響，並未侵犯行人路權云云，顯係
    事後卸責之詞，顯不足採。是以，本件異議人於上開時、地
    ，駕車行進行人穿越道有行人穿越時，不暫停讓行人先行通
    過之違規行為，堪以認定等語。
二、抗告意旨略以：原法院未經現場勘驗調查僅由有爭議之舉發
    照片與員警片面說明逕為裁定，對抗告人明顯不公，經抗告
    人親至現場勘察測量結果如下：圖1相片中抗告人HW-2319號
    車輛（下稱系爭車輛）在待轉位置與行人距離A有6公尺以上
    間隔，大於中正路3公尺車道寬度；圖2相片係爭車輛左前輪
    壓線位置與行人左腳站立處行進方向垂直距離B有3.34公尺
    以上，大於中正路3公尺車道寬，又C距離有4.1公尺以上，
    大於中正路3公尺車道寬；圖3相片係爭車輛左後輪過枕木線
    中間位置與行人右腳站立處行定方面垂直距離D有2.4公尺，
    因正常車輛轉角行進方向距離行人間距將逐漸加大，然圖3
    相片中行人繼續行走迫近車輛，顯示行人並未受係爭車輛影
    響而繼續行走；圖4相片中係爭車輛已完全過枕木線位置，
    與行人右腳站立處行進方向垂直距離E有2.75公尺，足見抗
    告人係為使路口儘速淨空流暢之目的而左轉，故由圖2、3
    相片中觀察行人看到係爭車輛通過枕木線時並未頓挫而繼續
    行進迫近係爭車輛，加之抗告人實地測量亦未違反1個車道
    寬距離規定，且由圖1相片亦無法證明抗告人有未暫停禮讓
    行人優先通過行人穿越道之違規行為，又員警因拍攝角度而
    誤判了人、車實際間距，及並未參酌現場交通實況而錯誤舉
    發善意駕駛人欲解決交通壅塞之美意，實屬錯誤不當云云。
三、按汽車行經行人穿越道，遇有行人穿越時，無論有無交通指
    揮人員或號誌指示，均應暫停讓行人先行通過，道路交通安
    全規則第103 條第2 項定有明文。次按汽車駕駛人，駕駛汽
    車，行經行人穿越道有行人穿越時，不暫停讓行人先行通過
    者，處新臺幣（以下同）1,200元以上3,600元以下罰鍰，道
    路交通管理處罰條例第44條第2項亦定有明文。
四、經查，抗告人於上揭時、地駕駛車號HW-2319 號自用小客貨
    車，行經臺北市○○路與士商路路口時，因有「行人穿越道
    有行人穿越時，不暫停讓行人先行通過」之違規事實，為臺
    北市政府警察局士林分局交通警察大隊員警余政慶拍照逕行
    製單舉發等情，已據臺北市政府警察局北市警交大字第AC00
    00000號舉發違反道路交通管理事件通知單1紙及違規採證照
    片6張在卷可稽（見原法院卷第11、12、17頁），又無人指
    揮時，車輛行近行人穿越道，不暫停讓行人穿越道行人先行
    通過者，在行人穿越道上以距離行人行進方向1個車道寬以
    內為取締認定基準，亦有臺北市政府警察局士林分局97年12
    月24日北市警士分交字第09733280100號書函足稽。抗告人
    雖以前詞置辯，然按道路交通管理處罰條例第44條第2款之
    規範目的，係要汽車駕駛人將汽車停在行人穿越道前等候，
    禮讓行人優先通過，使行人行走人行穿越道，穿越馬路時，
    不必顧慮會有汽車通行，對行人之人身造成危險，而非僅在
    於保障行人的通行權利。是以，倘駕駛人於行經行人穿越道
    時，有行人正在穿越，汽車駕駛人即應暫停，查案發時為上
    午7時23分34秒為白天視線清楚，且就員警余政慶當時所站
    位置皆無遮蔽其視線之障礙物，能清楚詳視抗告人當時駕駛
    狀況，是以抗告人爭執員警因拍攝角度致有誤判人、車實際
    間距云云，均屬誤會，而無礙於本件事實之認定，則依該卷
    附違規採證相片顯示，抗告人駕駛上開自用小客貨車駛近行
    人穿越道時，不顧枕木紋行人穿越道線上已有眾多行人行走
    （見原法院卷附圖1），左轉時其前車輪確實已壓在枕木紋
    行人穿越道線上，並無與行人行進方向保持有1個車道寬以
    上之距離，且因該車未暫停使行人優先通過致行人有頓挫稍
    停之現象（見圖2、3），是抗告人未暫停讓該行人優先通過
    而有搶越駛進枕木紋行人穿越道線之違規事實甚明，原處分
    機關依上揭道路交通管理處罰條例第44條第2項之規定，裁
    處異議人罰鍰1,800元，核無違誤。原審法院認受處分人異
    議為無理由，依道路交通案件處理辦法第19條，裁定異議駁
    回，於法並無不合。抗告人猶執前詞，否認有上開違規行為
    ，據以指摘原裁定不當，為無理由，應予駁回。
五、據上論斷，應依道路交通管理處罰條例第89條、道路交通案
    件處理辦法第26條，刑事訴訟法第412條，裁定如主文。
中    華    民    國    98    年    5     月    25    日
                  刑事第二十一庭審判長法  官  蘇隆惠
                                      法  官  楊力進
                                      法  官  許永煌
以上正本證明與原本無異。
不得再抗告。
                                      書記官  江采廷
中    華    民    國    98    年    5     月    27    日


司法院資訊處製作；財團法人民間司法改革基金會備份。
